臺灣士林地方法院民事裁定　九十三年度再易字第六號
　　再審原告　　中興大業巴士股份有限公司
　　法定代理人　呂良宗
　　再審被告　　甲○○
　　　　　　　　丙○○
　　　　　　　　乙○○
右當事人間請求損害賠償事件，再審原告對於本院民國九十三年四月十三日九十二年
度簡上字第二一五號確定判決提起再審之訴，本院裁定如左：
    主      文
再審之訴駁回。
再審訴訟費用由再審原告負擔。
    理      由
一、本件再審之訴意旨略以：(一)再審被告甲○○經台北市車輛行車事故鑑定委員會鑑
    定違反道路交通規則第九十八條第二款之規定，且於偵查中坦承犯行並深感悔悟
    ，始經檢察官處分緩起訴。原確定判決徒以交通部復函意旨認定再審被告甲○○
    無過失，顯有民事訴訟法第四百六十九條第六款「判決理由矛盾」之違背法令，
    並違背證據法則、經驗法則與論理法則。(二)再審被告甲○○於肇事後簽立切結書
    同意再審原告依車輛肇事處理辦法規定處理，已有委任再審原告代為處理之意思
    表示，且已同意分擔賠償。原確定判決就切結書內容恝置不論，顯有民事訴訟法
    第四百六十九條第六款「判決不備理由」之違背法令。又原確定判決認再審原告
    依上開辦法求償，仍應受民法第一百八十八條第三項要件之拘束，並未說明其理
    由，亦有「判決不備理由」之違背法令。綜上，原確定判決認事用法皆有違誤，
    且判決理由矛盾、判決不備理由，並違背證據法則、經驗法則與論理法則。爰提
    起本件再審之訴等語。
二、按「有下列各款情形之一者，得以再審之訴對於確定終局判決聲明不服。但當事
    人已依上訴主張其事由或知其事由而不為主張者，不在此限：一、適用法規顯有
    錯誤者。二、判決理由與主文顯有矛盾者。三、判決法院之組織不合法者。四、
    依法律或裁判應迴避之法官參與裁判者。五、當事人於訴訟未經合法代理者。六
    、當事人知他造之住居所，指為所在不明而與涉訟者。但他造已承認其訴訟程序
    者，不在此限。七、參與裁判之法官關於該訴訟違背職務犯刑事上之罪者，或關
    於該訴訟違背職務受懲戒處分，足以影響原判決者。八、當事人之代理人或他造
    或其代理人關於該訴訟有刑事上應罰之行為，影響於判決者。九、為判決基礎之
    證物係偽造或變造者。一○、證人、鑑定人、通譯、當事人或法定代理人經具結
    後，就為判決基礎之證言、鑑定、通譯或有關事項為虛偽陳述者。一一、為判決
    基礎之民事、刑事、行政訴訟判決及其他裁判或行政處分，依其後之確定裁判或
    行政處分已變更者。一二、當事人發現就同一訴訟標的在前已有確定判決或和解
    、調解或得使用該判決或和解、調解者。一三、當事人發現未經斟酌之證物或得
    使用該證物者。但以如經斟酌可受較有利益之裁判者為限。」民事訴訟法第四百
    九十六條第一項定有明文。次按「提起再審之訴，應依民事訴訟法第五百零一條
    第一項第四款表明再審理由，及關於再審理由並遵守不變期間之證據，此為必須
    具備之程式。所謂表明再審理由，必須指明確定判決有如何合於法定再審事由之
    具體情事始為相當，倘僅泛言有何條款之再審事由，而無具體情事者，仍難謂已
    合法表明再審事由。既未合法表明再審事由，即為無再審之事由，性質上無庸命
　　其補正。」、「對本院確定判決提起再審之訴，應以有民事訴訟法第四百九十六
    條第一項各款之原因為限，此項原因亦即再審理由，必須於訴狀中表明之（見同
    法第五百零一條第一項第四款），否則其訴即屬不合法，毋庸命其補正，逕以裁
    定駁回之。本件再審原告於民國六十九年十二月十二日，向本院提出之再審訴狀
    ，僅云原確定判決有不備理由，及未斟酌其所提出之證據之違法情形，並未表明
    任何法定再審原因，依上開說明，顯難認其再審之訴為合法。」最高法院分別著
    有六十一年度再字第一三七號、七十年台再字第三五號判例可資參照。
三、本件再審原告以原確定判決有民事訴訟法第四百六十九條第六款「判決理由矛盾
    」及「判決不備理由」之情形而提起本件再審之訴。惟查，民事訴訟法第四百六
    十九第一項第六款係規定當事人知他造之住居所，指為所在不明而與涉訟之情形
    ，顯與「判決理由矛盾」、「判決不備理由」無關。且民事訴訟法第四百六十九
    第一項之再審事由亦不包括「判決理由矛盾」、「判決不備理由」在內。再審原
    告以原確定判決有理由矛盾、不備理由，及違背證據法則、經驗法則與論理法則
    之情形，提起本件再審之訴，而未表明任何法定再審事由，揆之右揭判例意旨，
    自難認其再審之訴合法，應予駁回。
四、依民事訴訟法第五百零二條第一項、第九十五條、第七十八條，裁定如主文。
中　　　華　　　民　　　國　　九十三　　年　　　六　　　月　　二十四　　日
                                        臺灣士林地方法院民事第一庭
                                            審判長法官  黃小瑩
                                            法      官  洪舜帆
                                            法      官  楊智勝
右為正本係照原本作成。
本裁定不得抗告。
中　　　華　　　民　　　國　　九十三　　年　　　六　　　月　　  三十　　日
                                  　　　　　法院書記官  黃王雅寬
